臺灣高等法院刑事判決　　　　　　　　 94年度上訴字第481號
上　訴　人　臺灣桃園地方法院檢察署檢察官
被　　　告　甲○○
選任辯護人　何威儀律師
上列上訴人因違反麻醉藥品管理條例等案件，不服臺灣桃園地方
法院93年度訴緝字第118號，中華民國93年12月10日第一審判決
（起訴案號：臺灣桃園地方法院檢察署85年度偵字第6939號），
提起上訴，本院判決如下：
    主  文
原判決撤銷。
甲○○連續明知為禁藥而轉讓，處有期徒刑捌月。
扣案之化學合成麻醉藥品安非他命壹包（淨重壹玖點柒零公克）
沒收。
    事  實
一、甲○○明知安非他命係政府公告之禁藥，不得轉讓，竟基於
    之概括犯意，自民國（下同）八十四年十二月間某日起至八
    十五年五月二十七日下午四時許止，連續在桃園縣楊梅鎮○
    ○路七號二樓居處，無償轉讓少量安非他命多次予范姜福俊
    非法吸用（范姜俊福業經原審法院判處有期徒刑五月確定）
    ；另因劉興霖曾替其鋪設地板未收取工資，甲○○亦基於同
    一之概括犯意，分別於八十五年五月二十五日晚間某時、及
    同年五月二十七日下午四時許，連續兩次在上址轉讓少量之
    安非他命與劉興霖非法施用（劉興霖業經原審法院判處有期
    徒刑四月確定）；甲○○又基於同一之概括犯意，先於八十
    五年五月七日某時在桃園縣楊梅鎮○○○街九十三巷五之一
    號甲○○住處（起訴書誤載「遼山街」），無償轉讓數量不
    詳之安非他命少許與徐金祥，又連續於同年五月二十日下午
    一時許、及同年月二十七日下午一時三十分許，分別在前開
    鎮○鎮○○○街九十三巷五十一號、及大成路七號二樓居處
    ，以新台幣（下同）五千元之代價償轉數量不詳之安非他命
    二次予徐金祥（徐金祥業經原審法院判處有期徒刑五月確定
    ）。嗣徐金祥於八十五年十二月二十七日下午二時四十五分
    許，為警在桃園縣中壢市○○路五十一號大立遊樂場內查獲
    ，並扣得其持有之安非他命一小包，經警循線於同日下午四
    時三十分許，前往桃園縣楊梅鎮○○路七號二樓，當場查獲
    范姜福俊、劉興霖，甲○○則乘隙逃逸，並扣得甲○○所有
    遺留該處之安非他命一包（淨重十九‧七○公克）。
二、案經桃園縣政府警察局中壢分局報請台灣桃園地方法院檢察
    署檢察官偵查起訴。
    理  由
一、按修正後刑事訴訟法施行法第七條之三規定：「中華民國九
    十二年一月十四日修正通過之刑事訴訟法施行前，已繫屬於
    各法院之案件，其以後之訴訟程序，應依修正刑事訴訟法終
    結之。但修正刑事訴訟法施行前已依法定程序進行之訴訟程
    序，其效力不受影響。」。九十二年一月十四日修正、同年
    二月六日公布之刑事訴訟法，業於同年九月一日施行，本案
    則於八十六年三月十日繫屬於第一審法院，共同被告范江俊
    福、徐金祥、劉興霖部分，分別經原審法院於八十六年五月
    八日及同年六月十二日判決，並經確定在案。被告則於九十
    三年九月二十九日緝獲歸案。依前揭規定，於刑事訴訟法施
    行前原審法院就可得為證據之證據資料，已依法定程序調查
    者，其效力不受影響，自仍得為證據，合先說明。
二、訊據被告甲○○矢口否認有轉讓安非他命之犯行，辯稱並未
    轉讓安非他命與范姜福俊、劉興霖、徐金祥云云。經查：
  (一)本件犯罪事實之查獲，係警方於八十五年五月二十七日下午
    二時四十五分許，在桃園縣中壢市○○路五十一號大立遊樂
    場內，查獲徐金祥持有安非他命一包（淨重一點一○公克）
    ，經徐金祥供稱陳述其持有安非他命係由被告提供後，為警
    於同日下午四時三十分許，循線在桃園縣楊梅鎮○○路七號
    二樓被居處，當場查獲輔施用安非他命後之范姜福俊、劉興
    霖，並扣得被告所有遺留該處之安非他命一包吸食器乙具等
    情，業經證人徐金祥、范姜福俊、劉興霖分別於警訊、偵查
    、及原審中供述明確（見原審卷第一○一、八十九、九十二
    頁），並有違反社會秩序維護法案件現場紀錄（臨檢）、搜
    索扣押之證明筆錄在卷可按（偵查卷第十六、十七頁）。警
    方自徐金祥處扣得之藥物一包，經檢驗結果係甲基安非他命
    ，淨重一‧一○公克，自桃園縣楊梅鎮○○路七號二樓被告
    ‧七○公克，亦有法務部調查局檢驗通知書二紙在卷可參（
    原審訴字第三五九號卷，第七十、七十二頁）。又前開梅山
    東街九十三巷五之一號係被告
    ，大成路七號二樓則為被告居住處，被告
    等情，業為被告供承不諱（本院九十四年四月一日審判筆錄
    ），並有
    第三十三頁），堪認證人徐金祥、范姜福俊、劉興霖關於其
    等自被告處取得安非他命，及如何於八十五年五月二十七日
    在被告上開居處為警查獲經過之證述，應堪採信。
  (二)被告於前開時、地，多次無償、及有償轉讓安非他命予范姜
    福俊、劉興霖、及徐金祥等事實，業迭據證人范姜福俊、劉
    興霖、徐金祥分別於警訊、偵查及原審法院八十六年訴字第
    三五九號審理時陳述明確（證人范姜福俊部分見八十五年偵
    字第六九三九號卷第五頁、第二十六頁、第四十七頁、第六
    十七頁；證人劉興霖部分見八十五年偵字第六九三九號卷第
    八頁、第二十七頁；證人徐金祥部分見八十五年偵字第六九
    三九號卷第三頁、第二十六頁、八十六年訴字第三五九號卷
    第六十七頁、第八十一頁）。又范姜俊福、劉興霖、徐金祥
    三人遭查獲時之尿液經檢驗結果，均呈安非他命類陽性反應
    ，有桃園縣衛生局不法藥物尿液檢定書可按（偵查卷第五十
    八頁），渠等並分別因施用安非他命經原審法院依違反麻醉
    藥品管理條例判處罪刑確定，亦有判決書在卷足憑。再參諸
    上述本案查獲經過情形，及警方在被告上開居處查扣得之安
    非他命及吸食器等物綜合以觀，自堪認證人范姜俊福、劉興
    霖、徐金祥之指述確與事實相符。至於被告遭緝獲後，證人
    范姜俊福、劉興霖、徐金祥於原審雖均翻異前詞，證人范姜
    福俊改稱：伊施用的安非他命來源，是向朋友拿的，與被告
    無關，伊所以不敢在前案審理時翻供是怕對自己不利云云；
    證人劉興霖改稱：伊在被告住處施用之安非他命是自行取用
    的，並非被告主動提供云云；證人徐金祥改稱：伊於警訊、
    偵查及前案法院審理時說被告賣安非他命給伊，是因為認為
    被告出賣伊，且伊與被告有金錢糾紛，其實是被告的朋友賣
    給伊的，被告只是負責轉交云云。然證人范姜福俊、劉興霖
    、徐金霖於審判庭中，均曾證述其曾經向警察、檢察官為如
    筆錄所載之陳述等情不諱（見原審九十三年十一月二十六日
    審判筆錄）。且其等陳述均係本於真意而為陳述，亦經檢察
    官複訊、法院於八十六年訴字第三五九號刑事案件審理時，
    為其等自承在卷，已足以認定該等陳述確有證據能力。另上
    開證人自八十五年五月二十七日被查獲開始，以至於原審法
    院八十年年度訴字第三五九號案件言詞辯論終結止，其間歷
    時一年餘，證人范姜福俊、劉興霖、徐金祥於警訊、偵查及
    審理中均為大致相同之陳述，且歷經偵訊、審理一再確認，
    證人等關於被告確有轉讓安非他命供其等施用之陳述，均相
    一致，且亦未意圖脫免彼等本身所涉及施用安非他命刑責之
    情況，渠等原先之供述自應堪憑信。至於其等事後於原審之
    證述，並無任何證據足以擔保其可信性之情況，且與前開事
    證不符，顯然是事後迴護被告之詞，不足資為有利於被告之
    論據。又證人徐金祥歷次之陳述，關於被告如何與證人連絡
    、於何時何地交付安非他命、於查獲當日自被告處取得安非
    他命等情節，均大致相符，雖就交付之時間、地點，或有參
    差不一之情形，然觀察其陳述關於交付安非他命之基本事實
    ，則並無何瑕疵矛盾可言，且證人徐金祥於原審八十六年訴
    字第三五九號刑事案件偵、審時，已陳明與被告並無仇隙，
    自無為誣陷被告之必要，是證人徐金祥就細節所述，縱有不
    同，亦係因記憶疏誤所致，與日常生活經驗法則尚無違背。
    更何況，證人徐金祥於原審亦證稱被告確有轉交安非他命之
    情事（見原審卷第七十八頁），益徵證人徐金祥關於被告交
    付安非他命之陳述，應屬實在而堪採信。
  (三)被告在原審之辯護人雖曾辯稱被告因案在監執行至八十四年
    十一間假釋，與證人劉興霖在偵查中所供時間不合云云（訴
    字第三五九號卷第六十頁反面、第六十一頁）。惟查被告前
    因違反麻醉藥品管理條例案件經判刑確定後，於八十四年十
    月十一日假釋，所餘刑期縮短後至八十五年六月十日屆滿，
    有本院被告全國前案紀錄表紀錄表可按（被告本案犯行均在
    假釋期內，並非累犯）。而證人劉興霖於警訊中指稱查獲當
    日係由被告提供安非他命等語（偵查卷第八頁反面），在偵
    查中供稱：被告於八十五年五月二十五日晚間某時、及同年
    五月二十七日下午，轉讓安非他命二次等語（偵查卷第二十
    七頁）；至於劉興霖於偵查中關於「（有無吸『安』？）有
    的，從八十三年二月間至八十五年五月二十七日下午四時許
    ，在甲○○的大成路住處吸食的，」等語（偵查卷第二十七
    頁），顯然僅係關於其本身施用安非他命時間、地點之供述
    ，並非指稱前開時間內施用之安非他命均係由被告轉讓提供
    ，此部分公訴人及被告在原審之辯護人顯然均有誤會，證人
    劉興霖關於被告部分之指證與事實並無矛盾不合之情形可言
    。
  (四)綜上所述，本案事證明確，被告之前開犯行應堪認定。
三、按行政院衛生署於七十九年十月九日以衛署藥字第九０四一
    四二號公告將「安非他命類」藥品，列入麻醉藥品管理條例
    第二條第四款所定「化學合成麻醉藥品」管理，並禁止於醫
    療上使用，自屬禁藥。核被告所為，係犯藥事法第八十三條
    第一項之轉讓禁藥罪。被告行為後，毒品危害防制條例於八
    十七年五月二十日公布，自同年月二十二日施行，經比較結
    果，被告行為時所違反之藥事法第八十三條第一項轉讓禁藥
    罪，法定刑為五年以下有期徒刑，得併科新臺幣十萬元以下
    罰金，較毒品危害防制條例第八條第二項之轉讓第二級毒品
    罪之法定刑六月以上五年以下有期徒刑，得併科新臺幣七十
    萬元以下罰金為輕，依刑法第二條第一項但書，自應適用有
    利於被告之藥事法第八十三條第一項之轉讓禁藥罪處斷。又
    販賣麻醉藥品罪，以行為人主觀上有營利之目的或意思，而
    販入或賣出化學合成麻醉藥品，或二者兼而有之之行為，為
    其構成要件（最高法院八十九年台上字第六一六號判決參照
    ），而「轉讓」毒品及禁藥之行為，則不以有償或無償而有
    所差異，被告二次交付安非他命與劉興霖所為，即使係以之
    作為抵償工資，另被告二度交付安非他命與徐金祥時亦曾收
    取五千元之對價，然本案並無任何證據足以證明被告係基於
    營利之意圖而交付安非他命與劉興霖、徐金祥，亦無法證明
    被告是否從中取得差價利益，自屬不能證明被告有販賣安非
    他命之犯行，仍應論以轉讓禁藥罪責。公訴人認被告於八十
    五年五月七日及同年月二十日轉讓安非他命予徐金祥部分，
    係犯麻醉藥品管理條例第十三條之一第二項第一款之非法販
    賣麻醉藥品罪，尚有未洽（詳見後述），惟檢察官所起訴被
    告交付安非他命與徐金祥之基本社會事實相同，自應依法變
    更起訴法條。被告先後多次轉讓禁藥之犯行，時間緊接，方
    法相同，所犯係構成要件相同之罪，顯係基於概括犯意為之
    ，為連續犯，依刑法第五十六條之規定，以一罪論，並加重
    其刑。又被告於八十五年五月二十七日轉讓安非他命予徐金
    祥部分，雖未據起訴，然與經起訴部分之犯罪事實有連續犯
    之裁判上一罪關係，為起訴效力所及，本院自得併予審理。
    被告轉讓前持有安非他命之低度行為，為轉讓安非他命之高
    度行為所吸收，不另論罪。
四、原判決對被告予以論科，固非無見。然查：(1)被告僅有於八
    十五年五月二十五日、及同年五月二十七日二次轉讓安非他
    命與劉興霖之犯行，原判決竟認被告自民國八十四年十二月
    間某日起至八十五年五月二十七日止，有連續多次轉讓安非
    他命與劉興霖之犯行，已與卷內證據資料不符。(2)被告轉讓
    安非他命與劉興霖、及於八十五年五月二十日、同年月二十
    七日二次轉讓安非他命與徐金祥時，並非無償，已如前述，
    原判決竟於事實欄認定均係「無償」轉讓，非但與事實不符
    ，亦與理由所述（徐金祥部分）矛盾。檢察官以被告涉有販
    賣安非他命罪嫌為由提起上訴，雖無理由，然原判決既有可
    議，自屬無法維持，應由本院將原判決撤銷，另為適法之諭
    知。爰審酌被告有違反麻醉藥品管理條例前科，素行不良，
    其有多次轉讓安非他命之犯行，惟數量尚屬微少，及被告之
    生活狀況、智識程度、犯罪所生危害及其犯罪後態度等一切
    情狀，量處如主文第二項所示之刑。
五、扣案之安非他命一包（淨重十九‧七○公克），為違禁物，
    且為查獲扣案之毒品，雖與被告之轉讓犯行無關，然檢察官
    已聲請宣告沒收，自應依刑法第三十八條第一項第一款規定
    ，宣告沒收。至於包裝安非他命（原判決誤載為包裝毒品海
    洛因）之包裝紙一張，與前開轉讓犯行無關，自不得一併予
    以沒收。其餘扣案被告所有之吸食器，與被告轉讓安非他命
    犯行無關，亦不另諭知沒收。
六、本案係檢察官為被告之不利益上訴，並非被告上訴或為被告
    之利益上訴，本院認定被告轉讓安非他命與劉興霖部分之次
    數雖較原判決所認定者為少，惟本院經審酌被告犯罪有關之
    一切情狀，認仍應量處有期徒刑八月（與原審相同），自不
    受刑事訴訟法第三百七十條前段規定之限制。
七、公訴意旨另以：(1)被告基於販賣安非他命之概括犯意，於八
    十五年五月七日及同年月二十日，連續在桃園縣楊梅鎮○○
    ○街九十三巷五十一號，販賣安非他命各五千元予證人徐金
    祥吸用。(2)被告自八十四年十二月間某日起至八十五年五月
    二十四日以前，連續在桃園縣楊梅鎮○○路七號二樓非法轉
    讓安非他命多次與劉興霖施用。等情，因認被告另涉有麻醉
    藥品管理條例第十三條之一第二項第一款之非法販賣麻醉藥
    品罪、及違反藥事法等罪嫌。惟查：
  (一)按犯罪事實應依證據認定之，無證據不得推定其犯罪事實，
    刑事訴訟法第一百五十四條第二項定有明文。又認定犯罪事
    實所憑之證據，雖不以直接證據為限，間接證據亦包括在內
    ，然而無論直接或間接證據，其為訴訟上之證明，須於通常
    一般之人均不致有所懷疑，而得確信其為真實之程度者，始
    得據為有罪之認定，倘其證明尚未達到此一程度，而有合理
    之懷疑存在時，事實審法院在心證上無從為有罪之確信，自
    應為無罪之判決（參見最高法院七十六年度台上字第四九八
    六號判例意旨）。又麻醉藥品管理條例第十三條之一第二項
    第一款之非法販賣化學合成麻醉藥品罪，以行為人主觀上有
    營利之目的或意思，而販入或賣出化學合成麻醉藥品，或二
    者兼而有之之行為，為其構成要件（最高法院八十九年台上
    字第六一六號判決參照）。
  (二)徐金祥於前述二次，固然均係以五千元之代價向被告取得數
    量不詳之安非他命，然而遍查卷內資料，關於被告販賣予證
    人徐金祥之安非他命，其購入之確實數量及真正價格，均無
    證據可供本院認定之，且檢察官亦未就被告有何營利之意思
    ，作任何之舉證，該部分顯然不能證明被告有營利之意圖，
    亦無法證明被告有從中賺取差價之犯行，而被告係以原價，
    或基於朋友情誼等因素以低價將其所持有之安非他命賣予徐
    金祥，皆有可能。自無從僅憑證人徐金祥證稱有以五千元代
    價向被告購買安非他命之情事，即論被告確有營利賺取差價
    之犯行。另關於劉興霖部分，劉興霖固然證稱係抵償其為被
    告鋪設地板之工資等語，然而劉興霖實際之工作內容如何，
    工資應為若干，並無任何資料可資證明，亦顯然無法證明被
    告有營利之意圖，亦與販賣安非他命之構成要件不符。檢察
    官執以提起上訴，指稱被告涉有販賣安非他命罪嫌，自無理
    由。
  (三)被告僅有於八十五年五月二十五日晚間某時、及同年五月二
    十七日下午四時，轉讓安非他命二次與劉興霖之犯行，已詳
    如前述（參見前述理由一之(三)所述），此外並無任何證據證
    明被告自八十四年十二月間某日起至八十五年五月二十四日
    以前，亦有轉讓安非他命與劉興霖之犯行，此部分亦顯然不
    能證明被告犯罪。
  (四)惟因前開關於徐金祥部分，本院已變更起訴法條，就同一事
    實改依轉讓禁藥罪論罪，關於劉興霖部分，公訴人則認與前
    開有罪部分有連續犯之裁判上一罪關係，故均不另為無罪之
    諭知。
據上論斷，應依刑事訴訟法第三百六十九條第一項前段、第三百
六十四條、第二百九十九條第一項前段、第三百條、藥事法第八
十三條第一項，刑法第五十六條、第十一條前段、第二條第一項
但書、第三十八條第一項第一款，判決如主文。
本案經檢察官謝英民到庭執行職務。
中　　華　　民　　國　　94　　年　　4 　　月　　22　　日
　　　　　　　　　刑事第二十二庭審判長法　官  黃瑞華
　　　　　　　　　　　　　　　　　　  法　官  陳憲裕
　　　　　　　　　　　　　　　　　　  法　官  宋  祺
以上正本證明與原本無異。
如不服本判決，應於收受送達後十日內向本院提出上訴書狀，其
未敘述上訴之理由者並得於提起上訴後十日內向本院補提理由書
（均須按他造當事人之人數附繕本）。
                                      書記官  蔡慧娟
中　　華　　民　　國　　94　　年　　4 　　月　　23　　日
附錄：本案論罪科刑法條全文
藥事法第八十三條
明知為偽藥或禁藥，而販賣、供應、調劑、運送、寄藏、牙保、
轉讓或意圖販賣而陳列者，處五年以下有期徒刑，得併科新台幣
十萬元以下罰金。
犯前項之，因而致人於死者，處七年以上有期徒刑，致重傷者，
處一年以上七年以下有期徒刑。
因過失犯第一項之罪者，處一年以下有期徒刑、拘役或新台幣十
萬元以下罰金。
第一項之未遂犯罰之。
